臺北高等行政法院裁定
　　　　　　　　　　　　　　　　　　 96年度訴字第01483號
原　　　告　甲○○
被　　　告　行政院金融監督管理委員會
代　表　人　胡勝正 （主任委員）
訴訟代理人　乙○○
　　　　　　丙○○
上列當事人間因限制出境事件，原告不服行政院中華民國96年8
月7 日院臺訴字第0960086664號訴願決定，提起行政訴訟。本院
裁定如下：
　　主  文
原告之訴駁回。
訴訟費用由原告負擔。
　　事  實
一、原告起訴意旨略以: 訴外人中華商業銀行於民國（下同）96
    年1 月5 日，發生存款擠兌，嚴重影響該行資金之流動性，
    被告遂指定中央存款保險公司自96年1 月6 日零時起接管該
    行，並依銀行法第62條之1 規定為下列處分：(一)96年1 月5
    日金管銀( 二) 字第09620000134 號函通知內政部入出國及
    移民署限制出境，內政部爰以96年1 月11日內授移出管岑字
    第0960902154號函通知原告禁止出國。(二)96年1 月9 日金管
    銀( 三) 字第09630000200 號函請有關機關就原告支票存款
    、活期存款、定期存款、保本結構型商品、信託資產及其他
    資產交易，如有提領、解約、贖回、質借或其他移轉之情形
    ，應事先通知本會相關人員，確認無異常交易後再行辦理。
    (三)96年2 月12日金管銀( 二) 字第09620000590 號函及第09
    62000591號函事後補充行政處分之理由。原告不服，遂提起
    本件行政訴訟，求為判決撤銷被告96年1 月9 日金管銀(三)字
    第09630000200 號、96年2 月12日金管銀(三)字第0962000059
    1 號禁止原告財產為移轉、交付或設定他項權利之行政處分
    及被告96年1 月5 日金管銀(二)字第09620000134 號、96年2
    月12日金管銀(三)字第09620000590 號限制原告出境之行政處
    分( 另原告依國家賠償法請求被告應賠償名譽及精神損失新
    臺幣1050萬元部分，裁定移送臺灣板橋地方法院) 云云。
二、(一)按行政訴訟法第4 條第1 項規定：人民因中央或地方機關
      之違法行政處分，認為損害其權利或法律上之利益，經依
      訴願法提起訴願而不服其決定者，得向高等行政法院提起
      撤銷訴訟。復按「行政訴訟原以官署之處分為標的倘事實
      上原處分已不存在則原告之訴因訴訟標的之消滅即應予以
      駁回。」最高行政法院（改制前為行政法院）27年判字第
      28號著有判例可稽。從而，人民向高等行政法院撤銷訴訟
      以行政處分存在為其前提要件，如行政處分業經原處分機
      關自行撤銷而不存在，自不得提起撤銷訴訟，原告如逕行
      對之提起撤銷訴訟，應認起訴不備其他要件，依行政訴訟
      法第107 條第1 項第10款規定以裁定駁回之。
    (二)經查，被告96年1 月5 日金管銀( 二) 字第09620000134
      號函通知內政部入出國及移民署限制原告出境之處分，並
      以96年2 月12日金管銀（二）字第09620000590 號函通知
      原告，業經被告以96年6 月26日金管銀( 二) 字第096002
      39960 號函請內政部入出國及移民署解除原告之出境限制
      。另被告96年2 月12日金管銀（二）字第09620000591 號
      函禁止原告財產為移轉、交付或設定他項權利之處分，業
      經被告以96年7 月25日金管銀（二）字第09620005090 號
      函原告略以: 「該會已解除96年2 月12日金管銀（二）字
      第09620000591 號函禁止訴願人財產（名下之有價證券、
      短期票券及不動產）為移轉、交付或設定他項權利之行政
      處分」等語，是上開原處分既已不存在，則原告對已撤銷
      之行政處分提起本件撤銷訴訟，核與首揭規定及判例意旨
      即有未合，應認起訴不備其他要件以裁定駁回之。
三、(一)按人民因中央或地方機關之違法行政處分，認為損害其權
      利或法律上之利益，經依訴願法提起訴願而不服其決定者
      ，得向高等行政法院提起撤銷訴訟，行政訴訟法第4 條第
      1 項定有明文。而此所謂行政處分，係指中央或地方機關
      就公法上具體事件所為之決定或其他公權力措施而對外直
      接發生法律效果之單方行政行為，此觀行政程序法第92條
      第1 項、訴願法第3 條第1 項規定甚明。又行政機關所為
      單純事實之敘述或理由之說明，既不因該項敘述或說明而
      生何法律上之效果者，自非行政處分，人民即不得以之為
      行政處分對之提起訴願及行政訴訟。
  　(二)查被告96年1 月9 日金管會（三）字第09630000200 號函
      知有關機關或機構，原告之支票存款、活期存款、定期存
      款、保本結構型商品、信託資產及其他資產交易，如有提
      領、解約、贖回、質借或其他移轉之情形，請事先通知該
      被告人員，確認無異常交易後再行辦理等情，核屬被告與
      其他機關團體間內部所為職務上之表示，原告並不因該項
      敘述或說明而生何對外直接法律上之效果，自非行政處分
      。是依首揭說明，原告不得對之提起撤銷訴訟以資救濟。
四、據上論結，本件原告之訴不合法，爰依行政訴訟法第107 條
    第1 項第10款、第104 條、民事訴訟法第95條、第78條之規
    定，裁定如主文。
中　　華　　民　　國　　96　　年　　11　　月  　28  　日
                          第一庭審判長法  官  王立杰
                                      法  官  劉錫賢
                                      法  官　林惠瑜
上為正本係照原本作成。
如不服本裁定，應於送達後10日內向本院提出抗告狀（須按他造
人數附繕本）。
中　　華　　民　　國　　96　　年　　11　　月　　28　　日
                                      書記官  劉道文
